臺灣新竹地方法院刑事判決
110年度訴緝字第32號
公  訴  人  臺灣新竹地方法院檢察署檢察官
被      告  黃國華



指定辯護人  劉昌樺律師
上列被告因違反毒品危害防制條例案件，經檢察官提起公訴（10
6年度偵緝字第236號），本院判決如下：
    主  文
甲○○犯販賣第二級毒品罪，處有期徒刑叁年捌月。又犯販賣第二
級毒品未遂罪，處有期徒刑貳年。
扣案電子磅秤貳台及SONY廠牌行動電話壹支（含0000000000號SI
M卡壹張）均沒收。未扣案犯罪所得新臺幣陸仟元沒收，於全部
或一部不能沒收或不宜執行沒收時，追徵其價額。
    事  實
一、甲○○明知甲基安非他命係毒品危害防制條例列管之第二級毒
    品，不得販賣，竟基於意圖營利販賣第二級毒品甲基安非他
    命之犯意，分別於㈠民國105年1月間某日晚間9、10時許，在
    新竹市光復路「元大銀行」前，以新臺幣（下同）3,000元
    之價格，販賣第二級毒品甲基安非他命2小包（共重約2公克
    ）予姚俊賢。㈡又於105年2月29日晚間10時許，以所有之000
    0000000號門號使用LINE通訊軟體與姚俊賢聯繫，以3,000元
    之價格，販賣第二級毒品甲基安非他命2小包（共重約2公克
    ）予姚俊賢，惟姚俊賢交付3000元後，甲○○尚未交付毒品甲
    基安非他命予姚俊賢。嗣經警於105年3月2日晚間7時10分在
    新竹市東區光復路一段268巷9弄内緝獲，並扣得第二級毒品
    甲基安非他命共10包（含殘渣袋2包）、水煙斗吸食器1組、
    SONY廠牌行動電話1支（含0000000000號SIM卡1張）、電子
    磅秤1台，並偕同員警至新竹市○區○○路○段000巷00弄00號租
    屋處搜索扣得第二級毒品甲基安非他命1包、玻璃球吸食器4
    顆、電子磅秤1台、打火機1個【上揭扣案第二級毒品甲基安
    非他命共11包（驗餘淨重共計17.463公克）、水煙斗吸食器
    1組、玻璃球吸食器4顆、打火機1個均業經本院106年度簡字
    第527號判決宣告沒收銷燬】，循線查悉上情。
二、案經嘉義縣警察局移送臺灣新竹地方檢察署檢察官偵查起訴
    。
　　理  由
一、證據能力部分：
    本案認定事實所引用之卷內被告以外之人於審判外之言詞或
    書面陳述，被告甲○○及其辯護人於本院準備程序時均同意作
    為本案證據之證據能力（見本院卷第59頁），本院審酌前揭
    陳述作成時之情況，並無違法取證之瑕疵，認以之作為證據
    應為適當，是本案有關被告以外之人於審判外之言詞或書面
    陳述等供述證據，依刑事訴訟法第159條之5第1項規定，自
    均得為證據。至其餘非供述證據部分，亦無證據證明係違反
    法定程序所取得，或其他不得作為證據之情形，且與本案待
    證事實間具有相當關聯性，依刑事訴訟法第158條之4規定之
    反面解釋，亦均有證據能力。　
二、實體部分：
㈠、訊據被告對於前揭犯罪事實於警詢、本院訊問、準備程序及
    審理時已坦承不諱（見偵4950卷第10頁、本院他影卷第75-7
    6頁、本院訴緝卷第56、97-99頁），並據證人姚俊賢於警詢
    、偵訊時證述明確（見他1022卷第66-68、80-81頁），復有
    被告與證人姚俊賢之LINE對話紀錄及翻拍照片（見偵4950卷
    第18-29頁反面）、證人姚俊賢手機門號0000000000之通聯
    調閱查詢單（見他1022卷第18頁）、被告扣案手機內「工程
    師小賢0000000000」之擷圖照片（見他1022卷第32頁）、嘉
    義縣警察局刑警大隊搜索扣押筆錄、扣押物品目錄表、扣押
    物品收據（105年3月2日，新竹市○○路○段000巷0弄巷弄○○○○
    ○號00-0000自小客車內，見偵4950卷第32-35頁）、嘉義縣
    警察局刑警大隊搜索扣押筆錄、扣押物品目錄表、扣押物品
    收據（105年3月2日，新竹市○○路○段000巷00弄00號，見偵4
    950卷第36-39頁）及扣案SONY廠牌行動電話1支（含0000000
    000號SIM卡1張）、電子磅秤2台可資佐證。參以政府對於毒
    品之查緝嚴格，販賣毒品罪復係重罪，設若無利可圖，衡情
    一般持有毒品者，當不致輕易將所持有之毒品交付他人，況
    市面上毒品價格不貲、物稀價昂、亦無公定之價格，是販賣
    毒品之人，茍無任何利益可圖，實無甘冒風險，在與購毒者
    並非至親之下，未賺取利益即行轉售之理，是被告於本案之
    相關販賣毒品行為確有營利之意圖乙節，與常情並不相違。
    況被告於本院準備程序時亦自承：伊跟上游拿毒品都是拿17
    公克2萬元，賣給姚俊賢2公克3000元就是賺中間的差價等語
    （見本院訴緝卷第57頁），足證被告確有營利之意圖販賣第
    二級毒品甲基安非他命予證人姚俊賢之事實。本案事證明確
    ，被告所為應予依法論科。
㈡、至公訴意旨原認被告105年2月29日以3000元之價格，在新竹
    市光復路「元大銀行」前，販賣第二級毒品甲基安非他命2
    小包（共重約2公克）予姚俊賢既遂部分。經查，證人姚俊
    賢於警詢、偵訊時均證稱：105年2月29日該次其有拿3000元
    給被告，買2公克安非他命，但毒品先寄放在被告那裡，其
    還沒有拿到毒品等語（見他1022卷第66-67、80-81頁），被
    告於本院準備程序、審理時亦供稱：2月29日該次姚俊賢跟
    伊買2公克，但先放在伊這裡，伊與姚俊賢LINE對話內容中
    姚俊賢說「你有缺貨再幫我賣」的意思是，如果伊要賣給別
    人，先賣伊自己身上的貨，賣完之後還有人要買，再賣姚俊
    賢的這2公克等語（見本院訴緝卷第56-57、98-99頁），並
    有被告與姚俊賢LINE對話內容翻拍照片在卷可佐（見偵4950
    卷第23-25、29頁反面），足證105年2月29日該次交易，證
    人姚俊賢與被告確已達成購買2公克甲基安非他命之合意，
    然該2公克甲基安非他命被告尚未交付予證人姚俊賢，堪以
    認定。復按刑事上販賣罪之完成，與民事上買賣契約之成立
    ，二者之概念尚有不同。在民事上，買賣雙方就買賣標的物
    與價金等買賣要件之意思表示一致，其買賣契約固已成立。
    然刑事上之販賣行為，則須以營利為目的，將標的物賣出，
    其犯罪行為始為完成，苟行為人尚未將標的物賣出，即難謂
    其販賣行為已屬完成。而所謂賣出，自應以標的物已否交付
    為斷，苟標的物已交付，縱買賣價金尚未給付，仍應論以販
    賣既遂罪；反之，如標的物尚未交付，縱行為人已收受價金
    ，仍難謂其販賣行為已屬完成（最高法院88年度台上字第37
    60號判決、101年度台上字第5830號判決意旨參照）。參以
    政府對於毒品查緝嚴格，嚴懲販賣毒品重罪，目的即係因販
    賣毒品予他人，助長毒品流通，戕害國人健康，危害非輕，
    故販賣毒品既未遂與否，自當以毒品究否實際交付移轉占有
    而定，不能與民法物權篇之動產讓與之交付概念【按民法第
    761條規定，含現實交付（第761條第1項本文）、簡易交付
    （第761第1項但書）、占有改定（第761條第2項）、指示交
    付（第761條第3項）】等同視之。從而，就105年2月29日該
    次而言，被告與證人姚俊賢既已達成以3000元價格交易2公
    克甲基安非他命之合意，然被告既尚未實際交付該2公克之
    甲基安非他命予證人姚俊賢收受，自應認此次被告販賣第二
    級毒品尚未達既遂程度，應認僅屬販賣未遂罪。
三、法律適用：
㈠、被告行為後，毒品危害防制條例第4條第2項及第17條第2項均
    於109年7月15日修正生效，修正後第4條第2項規定將修正前
    規定之法定刑予以提高，修正後第17條第2項規定亦限縮修
    正前該減刑規定之適用範圍，經綜合比較後，認修正後之規
    定並未較有利於被告，應整體適用修正前之規定。是核被告
    如事實欄一㈠所為，係犯修正前毒品危害防制條例第4條第2
    項之販賣第二級毒品罪。如事實欄一㈡所為，係犯修正前毒
    品危害防制條例第4條第6項、第2項之販賣第二級毒品未遂
    罪。公訴意旨認此部分應按占有改定概念認為構成販賣既遂
    罪云云，容有誤會。被告各次販賣甲基安非他命前後持有甲
    基安非他命之低度行為，為其各次販賣之高度行為所吸收，
    均不另論罪。被告所犯前揭2罪，犯意各別，行為互殊，時
    間、地點亦不同，應分論併罰。被告所犯事實欄一㈡部分係
    屬未遂，應依刑法第25條第2項規定，按既遂犯之刑減輕之
    。又公訴意旨原認被告前因犯毒品案件，經本院以98年度審
    訴字第661號判處有期徒刑8月確定，於102年10月20日執行
    完畢，本案構成累犯云云，惟查，本院98年度審訴字第661
    號之被告與本案被告並非同一人，僅同名同姓而已，是公訴
    意旨此部分應屬誤認。另按修正前毒品危害防制條例第17條
    第2項之規定，被告祇須在偵查及審判階段各有1次以上之自
    白，不論該自白係出於自動或被動，暨其後是否翻異，均得
    認有該條項之適用，不以始終自白為必要。再自白乃對自己
    之犯罪事實全部或主要部分為肯定供述之謂，而所謂偵查階
    段之自白，被告在偵查輔助機關及檢察官聲請羈押由法官訊
    問時之自白，亦包括在內。查被告於警詢、本院訊問、準備
    程序及審理時已自白犯行（見偵4950卷第10頁、本院他影卷
    第75-76頁、本院訴緝卷第56、97-99頁），已如前述，雖於
    偵訊時曾否認犯行，仍應依修正前毒品危害防制條例第17條
    第2項規定，就本案所犯2罪均減輕其刑。另被告雖於警詢時
    指認毒品來源為「呂建慶」之男子（見偵4950卷第9頁），
    然為警調閱「呂建慶」持用之行動電話門號分析後並未查得
    積極證據，嗣經向本院聲請搜索票，亦為本院駁回不予核發
    在案，此有嘉義縣警察局搜索票聲請書影本、偵查報告在卷
    可參（見偵4950卷第44-46頁），爰無從依毒品危害防制條
    例第17條第1項減免其刑。
㈡、另辯護人以被告本案犯行之對象僅為1人、並非大盤或中盤，
    且數量不多，僅零星販賣，犯罪情節非重，又被告家中尚有
    母親及未成年女子待其扶養，請求依刑法第59條規定酌減其
    刑云云。惟按刑法第59條之酌量減輕其刑，必於犯罪之情狀
    ，在客觀上足以引起一般同情，認為即予宣告法定最低度刑
    期，猶嫌過重者，始有其適用，至於犯罪動機、情節輕微、
    素行端正、家計負擔、犯後態度等情狀，僅可為法定刑內科
    刑酌定之標準，不得據為酌量減輕之理由（最高法院101年
    度台上字第679號判決要旨參照）。經查，辯護人所稱上情
    ，均屬被告之犯罪情節、家計負擔、犯後態度等情狀，依上
    開說明，僅可為法定刑內科刑酌定之標準，不得據為酌量減
    輕之理由，況且被告販賣毒品供人施用，已造成相當程度之
    危害，於客觀上難認有何犯罪情狀可憫恕之處，自無刑法第
    59條之適用，是辯護人上開主張，難認有據。　
四、量刑審酌：
    爰以行為人之責任為基礎，審酌被告本案所犯販賣毒品重罪
    ，助長毒品之流通、使他人深受毒品之害，亦係為圖己利而
    為，犯罪所生危害程度自屬嚴重。復考量本案販賣毒品之數
    量、次數、犯罪動機及目的，及被告於本院準備程序、審理
    時坦承犯罪之犯後態度，被告自述學歷為國中肄業之智識程
    度、入監前從事油漆工作、有1名高中2年級之女兒之家庭經
    濟狀況等一切情狀，分別量處如主文第一項所示之刑。又按
    數罪併罰之案件，無庸於每一個案判決時定其應執行刑，如
    待被告所犯數罪全部確定後，於執行時始由檢察官聲請法院
    裁定執行刑，不但能保障被告之聽審權，符合正當法律程序
    ，更可提升刑罰之可預測性，減少不必要之重複裁判，避免
    違反一事不再理原則情事之發生（最高法院110年度台抗大
    字第489號裁定意旨參照），故被告本案雖犯數罪，為尊重
    上開最高法院刑事大法庭之統一見解，爰不另定其執行刑，
    併此敘明。
五、沒收：
㈠、扣案電子磅秤2台、SONY廠牌行動電話1支（含0000000000號S
    IM卡1張），被告於本院準備程序時已自陳：電子磅秤係用
    以分裝毒品、手機有用與證人姚俊賢聯繫等語（見本院卷第
    57頁），足係被告犯本案犯罪所用之物，不問屬於被告與否
    ，均應依毒品危害防制條例第19條第1項規定，諭知沒收。
    至扣案第二級毒品甲基安非他命共11包（驗餘淨重共計17.4
    63公克）、水煙斗吸食器1組、玻璃球吸食器4顆、打火機1
    個，均業經本院106年度簡字第527號判決宣告沒收銷燬，爰
    不另宣告沒收。
㈡、被告所犯本案2罪實際已取得證人姚俊賢交付之價金共計6000
    元（3000+3000＝6000），係屬被告本案犯罪所得，雖未扣案
    ，然業經被告取得事實上支配權，而為屬於被告之物，應依
    刑法第38條之1第1項、第3項規定宣告沒收，於全部或一部
    不能沒收或不宜執行沒收時，追徵其價額。
據上論斷，應依刑事訴訟法第299條第1項前段，判決如主文。
本案經檢察官楊仲萍提起公訴，由檢察官邱宇謙到庭執行職務。
中　　華　　民　　國　　111 　年　　 1　　月　　20　　日
                  刑事第九庭  審判長法　官  黃沛文
                                    法  官  李建慶
                                    法  官  卓怡君
以上正本證明與原本無異。　　　　　　　　　　　　　　　　
如不服本判決應於收受本判決後20日內向本院提出上訴書狀，上
訴書狀應敘述具體理由。上訴書狀未敘述上訴理由者，應於上訴
期間屆滿後20日內補提理由書狀於本院(均須按他造當事人之人
數附繕本 )「切勿逕送上級法院」。 　　
中　　華　　民　　國　　111 　年　　1 　　月　　20　　日
                                    書記官  胡家寧
附錄本判決論罪法條：
修正前毒品危害防制條例第4條第2項、第6項
製造、運輸、販賣第二級毒品者，處無期徒刑或7年以上有期徒
刑，得併科新臺幣1千萬元以下罰金。　
前五項之未遂犯罰之。